【裁判字號】    92,抗,409
【裁判日期】    920630
【裁判案由】    聲明異議
【裁判全文】
臺灣高等法院刑事裁定                              九十二年度抗字第四０九號
    抗  告  人
    即 受刑 人  甲○○
右抗告人因侵占案件執行，對臺灣桃園地方法院檢察署九十二年度執助字第五七七號
執行命令聲明異議，不服臺灣桃園地方法院中華民國九十二年六月五日所為駁回其聲
明異議之裁定（九十二年度聲字第八九三號），提起抗告，本院裁定如左：
    主  文
抗告駁回。
    理  由
一、本件抗告意旨略以：裁判確定前犯數罪，分別宣告之有期徒刑均未逾六個月，依
    刑法第四十一條規定各得易科罰金者，因依刑法第五十一條併合處罰定其應執行
    之刑逾六個月，致其宣告刑不得易科罰金時，將造成對人民自由權利之不必要限
    制，與憲法第二十三條規定未盡相符，此業經八十三年九月三十日大法官會議釋
    字第三六六號解釋宣告應自解釋公布之日起，至遲於屆滿一年時失其效力，抗告
    人所犯侵占罪及業務侵占罪，分別經被判處有期徒刑三月及十月，而經分別臺灣
    臺北地方法院檢察署以九十一年度執字第三七五三號及八十九年度執字第九三０
    號執行完畢，另所犯之侵占罪，經臺灣臺北地方法院九十一年度簡字第一六六三
    號簡易判決處有期徒刑六月，如易科罰金以三百元折算一日，嗣經臺灣臺北地方
    法院檢察署檢察官就上開三罪聲請定應執行刑，而經臺灣臺北地方法院裁定應執
    行一年五月，此僅餘「未執行之簡易判決有期徒刑六月，如易科罰金以三百元折
    算一日」之部分未執行，檢察官執行命令不准易科罰金執行，仍執行徒刑一年五
    月，其指揮執行不當，抗告人因而對檢察官之執行命令聲明異議，原審引用大法
    官會議釋字第一四四號解釋，漏未斟酌釋字第三六六號解釋，駁回抗告人之異議
    ，顯有違誤，且抗告人現有正當工作，景氣不好，工作難求，執行顯有困難，恐
    因執行而失業，生活陷於困境，為此依法提起抗告，請求准予易科罰金云云。
二、按司法院大法官會議釋字第一四四號解釋明示：「數罪併罰中之一罪，依刑法規
    定得易科罰金，若因與不得易科罰金之他罪併合處罰之結果而不得易科罰金時，
    原可易科罰金部分所處之刑，自亦無庸為易科折算標準之記載」，是因其中一罪
    之宣告刑已逾六月有期徒刑，則縱使另一罪之宣告刑係六月以下有期徒刑，雖經
    定執行刑，仍不得易科罰金。而依大法官會議釋字第三六六號解釋意旨，必分別
    宣告之有期徒刑均未逾六個月，而於併合處罰定其應執行之刑逾六個月，始有就
    該定執行刑部分應否諭知易科罰金之適用，另依刑法第四十一條第二項規定，併
    合處罰之數罪，其應執行之刑逾六月者，得否併諭知易科罰金，依同條第一項規
    定，亦必犯最重本刑為五年以下有期徒刑以下刑之罪，而受六個月以下有期徒刑
    或拘役之宣告，於定應執行之刑逾六月者，始併應諭知易科罰金。查本件抗告人
    因侵占案件，經臺灣臺北地方法院於九十一年六月二十五日以九十一年度簡字第
    一六六三號判處有期徒刑六月，如易科罰金以三百元折算一日確定，而因抗告人
    所涉犯此侵占罪，與其前所犯經判決確定之侵占罪（判處有期徒刑三月）及業務
    侵占罪（判處有期徒刑十月），合於刑法第五十條及第五十三條數罪併罰應定其
    執行刑之規定，因而由該案犯罪事實最後判決之臺灣臺北地方法院，依臺灣臺北
    地方法院檢察署檢察官之聲請，於九十一年十二月二十四日，以九十一年度聲字
    第二００一號裁定應執行有期徒刑一年五月，此有該裁定書及被告全國前案紀錄
    表各乙份在卷可憑，茲抗告人所犯上開侵占罪，雖係最重本刑五年以下有期徒刑
    之罪，且宣告刑為六月，合於刑法第四十一條第一項得易科罰金之要件，然因抗
    告人前另所犯之業務侵占罪，經被判處有期徒刑十月，不得易科罰金，因而臺灣
    臺北地方法院九十一年度聲字第二００一號就抗告人所犯上開三罪裁定其應執行
    之刑時，自不得易科罰金，依首揭說明，其裁定並無違誤，臺灣桃園地方法院檢
    察署檢察官據此通知抗告人於九十二年五月二十日執行，並無不合（至已執行部
    分，自應於執行期予以扣除），抗告人以執行檢察官未就其上揭所犯侵占罪而經
    判處有期徒刑六月部分准予易科罰金，而指摘檢察官執行不當，顯於法不合，原
    審法院因而駁回其對檢察官之執行命令聲明異議，經核並無不合，抗告人抗告意
    旨執上揭大法官會議釋字第三六六號解釋指摘原審法院裁定不當，尚難有理由，
    應予駁回。
據上論斷，依刑事訴訟法第四百十二條，裁定如主文。
中      華      民      國    九十二    年      六      月     三十     日
                              臺灣高等法院刑事第三庭
                                  審判長法  官  張  連  財
                                        法  官  林  明  俊
                                        法  官  張  傳  栗
右正本證明與原本無異。
不得再抗告。
                                        書記官  秦  慧  榮
中      華      民      國    九十二    年      七      月      一      日


司法院資訊處製作；財團法人民間司法改革基金會備份。
